【裁判字號】    89,易,520
【裁判日期】    890601
【裁判案由】    詐欺
【裁判全文】
臺灣桃園地方法院刑事判決                          八十九年度易字第五二號
    公  訴  人  臺灣桃園地方法院檢察署檢察官
    被      告  丁○○
    選任辯護人  乙○○
右列被告因詐欺案件，經檢察官提起公訴（八十九年度偵字第九三一號），本院判決
如左：
        主  文
丁○○連續意圖為自己不法之所有，以詐術使人將本人之物交付，處有期徒刑陸月，
緩刑肆年。
        事  實
一、丁○○意圖為自己不法之所有，並基於詐欺取財之概括犯意，先於民國八十六年
    五月間某日，向丙○○施用詐術誆稱，其友人甲○○所招集之合會信用良好穩靠
    ，丙○○得以自己名義加入以甲○○為會首之合會，使丙○○因此陷於錯誤而允
    諾加入，嗣丙○○即自八十六年六月十五日起迄八十七年四月十五日止，計前後
    十一次，於每月十五日後隔一（二）日或逢每月十五日後之例假日，前至桃園縣
    中壢市○○路四三號處交付會金予丁○○，迨八十七年五月十五日，丙○○因急
    需用錢，要求丁○○代為向甲○○標取會款，詎丁○○竟藉詞拖延交付會款，後
    經丙○○向甲○○詢問，始知其並未加入甲○○所招集之合會，丙○○至此始知
    受騙，計謝鳳珠藉此共向丙○○詐得新台幣二十二萬元（含會款及會息）。
二、案經丙○○訴由臺灣臺北地方法院檢察署後經臺灣臺北地方法院檢察署呈請臺灣
    高等法院檢察署核令移轉臺灣桃園地方法院檢察署檢察官偵查起訴。
        理  由
一、訊據被告丁○○對於伊至八十七年四月十五日止，計向告訴人丙○○收取新台幣
    二十二萬元款項（會款加會息）乙節固無異詞，惟矢口否認有連續詐欺之犯行，
    辯稱：因原合會會員陳綺玲於八十六年八月間返回南部中途退會，伊便於八十六
    年八月間找告訴人遞補陳綺玲之會員地位，且告訴人遞補陳綺玲之情，伊亦有向
    會首甲○○告知，甲○○亦知曉該情云云，惟查：（一）、被告於八十六年五月
    間即向告訴人招攬入會，且告訴人於八十六年六月間即已入會，並自八十六年六
    月間即已開始繳交會款乙節，業據告訴人於本院八十九年四月六日及四月二十日
    調查時指稱在卷，足徵被告辯稱，告訴人係自八十六年八月間，因遞補陳綺玲中
    途退會之會員地位，始加入合會云云，要非無疑議。（二）、又被告自始至終均
    未向證人甲○○告知，告訴人有加入證人甲○○於八十六年六月十五日所招集之
    合會，且告訴人係自八十六年八月間，因陳綺玲中途退出始遞補陳綺玲之會員地
    位乙節，亦據證人甲○○於檢察官八十八年十月十三日及本院八十九年五月十八
    日審理中結稱在卷，足見被告辯稱，伊有向證人甲○○告知告訴人因遞補陳綺玲
    之會員地位而加入證人甲○○所招集之合會云云，尚難遽加採信。（三）、再被
    告於檢察官八十八年八月二十七日偵訊時先稱，會係伊所加入，會首是證人甲○○，伊有請告訴人幫忙，幫伊繳交會款，視競標金額多少，就交付伊多少錢，然
    查告訴人自始至終均認其係以自己名義加入合會，並非為被告繳交會款乙節，迭
    據告訴人於檢察官八十八年十月六日、十月十三日及本院八十九年四月六日調查
    時指訴綦詳，抑且被告於本院八十九年四月二十日庭訊時供稱，八十七年三月間
    ，伊有向告訴人告稱告訴人之會由伊標取，證人甲○○亦知伊係以告訴人名義競
    標云云，堪信果如被告於檢察官八十八年八月二十七日偵訊時所供，伊既係請告
    訴人幫忙，幫伊繳交會款，則被告於八十七年三月間，又如何以告訴人名義前去
    向證人甲○○競標？（四）、況被告於檢察官八十八年十月十三日偵訊時又改稱
    ，當初係有一合會會員羅俊傑中途退出，伊即對告訴人告稱，如果告訴人要加入
    合會，以羅俊傑名義加入即可云云，第查證人甲○○於檢察官八十八年八月二十
    七日、十月十三日及本院八十九年五月十八日審理中證稱，羅俊傑確有加入伊所
    招集之合會，然並無中途退會之情，其間其亦均係向羅俊傑收取會款，並無轉手
    經由被告之情，復且羅俊傑所加入之合會亦已競息標取等語，堪信被告所辯無非
    卸責之詞，無足採信。（五）、矧被告先於檢察官八十八年八月二十七日偵訊時
    供稱，會係伊所加入，會首是證人甲○○，伊有請告訴人幫忙，幫伊繳交會款，
    視競標金額多少，就交付伊多少錢，詎於檢察官八十八年十月十三日偵訊時又改
    稱，當初係有一合會會員羅俊傑中途退出，伊即對告訴人告稱，告訴人如要加入
    合會，以羅俊傑名義加入即可云云，迺於檢察官八十九年一月二十七日、本院八
    十九年四月六日、四月二十日及五月十八日審理中又翻稱，證人甲○○於八十六
    年六月十五日起會，嗣進行至八十六年八月間，會員陳綺玲中途退出，伊便找告
    訴人丙○○遞補陳綺玲之會員地位，且告訴人係自第三會（即八十六年八月間）
    始加入證人甲○○所招集之合會云云，益見被告前後供述不一，嚴重矛盾齟齬，
    豈可輕信‧（六）、復且被告於本院八十九年四月二十日調查時又辯稱，伊於八
    十七年三月間，有向告訴人告稱告訴人所加入之合會由伊代為標取，證人甲○○
    亦知曉伊係以告訴人名義競標合會云云，然查被告並未向告訴人提及代為競標乙
    節，業據告訴人於本院八十九年四月二十日庭訊時指稱無訛，且證人甲○○既不
    知告訴人有加入其所招集之合會，則被告究如何於八十七年三月間以告訴人名義
    代為競標合會？益見被告所辯無非卸責之詞，洵無足憑。（七）、此外復有證人
    甲○○於八十八年九月六日檢察官偵訊時所庭呈之乙本互助會簿在卷可稽，質諸
    該本互助會簿上確無告訴人之名義，益徵被告所辯要屬無稽之詞，洵不足採，是
    本件事證明確，被告犯行洵堪認定，應予依法論科。
二、核被告所為係犯刑法第三百三十九條第一項之詐欺取財罪，其先後十一次詐欺取
    財犯行，時間緊接，觸犯犯罪構成要件相同之罪名，顯係基於概括犯意為之，為
    連續犯，應依刑法第五十六條之規定，以一罪論，並依法加重其刑。爰審酌被告
    之犯罪動機、目的、手段，及其品性、生活狀況、智識程度、犯罪所生危害，及
    告訴人已願宥恕被告之犯行，且業與告訴人達成和解，賠償告訴人所失，此節業
    據告訴人於本院八十九年五月十八日審理中陳明在卷，並有和解書乙紙在卷足憑
    ，及被告犯罪後猶飾詞卸責，犯罪態度不佳等一切情狀，爰量處如主文所示之刑
    ，以資懲戒。末查被告前未曾受有期徒刑以上刑之宣告，有本院被告全國前案紀
    錄表及臺灣桃園地方法院檢察署刑案資料查註紀錄表各乙紙附卷可稽，其因一時
    失慮，短於思慮，致觸犯本案犯行，經此科刑教訓，日後當知所警惕，信無再犯
    之虞，具有積極有利於改善之社會徵兆，本院認其所受前開刑之宣告，以暫不執
    行為適當，併予宣告緩刑四年，以啟自新。
據上論斷，應依刑事訴訟法第二百九十九條第一項前段，刑法第五十六條、第三百三
十九條第一項、第七十四條第一款，罰金罰鍰提高標準條例第一條前段，判決如主文
。
本案經檢察官呂理銘到庭執行職務。
中      華      民      國    八十九    年      六      月      一      日
                                臺灣桃園地方法院刑事第五庭
                                      法  官  林信旭
右正本證明與原本無異。
如不服本判決，應於判決送達後十日內，向本院提出上訴狀。
                                      書記官  吳一凡
中      華      民      國    八十九    年      六      月      二      日
附錄論罪科刑依據之法條：刑法第三百三十九條第一項。
刑法第三百三十九條：
意圖為自己或第三人不法之所有，以詐術使人將本人或第三人之物交付者，處五年以
下有期徒刑、拘役或科或併科一千元（已提高十倍為一萬元）以下罰金。
以前項方法得財產上不法之利益或使第三人得之者，亦同。
前二項之未遂犯罰之。


司法院資訊處製作；財團法人民間司法改革基金會備份。
